【裁判字號】    89,上,943
【裁判日期】    900320
【裁判案由】    給付貨款
【裁判全文】
臺灣高等法院民事判決  八十九年度上字第九四三號
    上  訴  人  御盟機器工業股份有限公司
    法定代理人  高大利
    訴訟代理人  林美倫  律師
    複  代理人  陳忠勝  律師
                陳勵新  住台北市○○○路○段二號十一樓之三
    被 上訴 人  昭捷企業有限公司
                        設台北市○○區○○街一五一號一樓
    法定代理人  郭春田  住同右.
    訴訟代理人  呂松男  律師
右當事人間請求給付貨款事件，上訴人對於中華民國八十九年五月二十三日臺灣板橋
地方法院八十九年度訴字第一五０號第一審判決提起上訴，本院判決如左：
    主    文
上訴駁回。
第二審訴訟費用由上訴人負擔。
    事    實
一、上訴人聲明求為判決：(一)原判決廢棄，(二)被上訴人在第一審之訴及假執行之聲請
    均駁回，(三)第一、二審訴訟費用由被上訴人負擔。其事實上陳述，除與原判決記
    載相同部分，予以引用外，並補稱以：被上訴人所出賣之三百五十公斤容量之
    洗滌機（系爭洗滌機）四台，係由上訴人公司之負責人高大利居間介紹直接出賣
    於訴外人安順企業股份有限公司（下稱安順公司），上訴人並非買賣契約之當事
    人，自無給付貨款之義務，祇負責代轉貨款而已，故若安順公司並未清償貨款，
    上訴人亦無代墊之義務云云。所用之證據：除援用原審之立證方法外，並補提出
    上訴人簽發指定被上訴人為受款人之支票一張為證及聲請訊問證人歐哲山、陳淑
    滿（另聲請訊問證人歐陽川部分，嗣已捨棄－見本院卷第七十三頁正面）。
二、被上訴人聲明求為判決：(一)上訴駁回，(二)第二審訴訟費用由上訴人負擔。其事實
    上陳述與原判決記載相同，茲引用之。所用之證據：除援用原審之立證方法外，
    並補提出被上訴人開立之統一發票一張為證。
    理    由
一、本件被上訴人起訴主張：上訴人於民國（下同）八十七年七月間向被上訴人購買
    系爭洗滌機四台，每台單價新台幣（下同）一百四十八萬元，總貨款為五百九十
    二萬元，惟上訴人僅給付四百五十六萬元，尚有尾款一百三十六萬元未付，嗣經
    被上訴人同意每台按一百四十五萬元計價，上訴人仍有尾款一百二十四萬元迄未
    給付，迭經催討，均不置理等情，求為命上訴人給付一百二十四萬元及自本件起
    訴狀繕本送達翌日之八十九年一月二十三日起，至清償日止，按年息百分之五計
    付利息之判決。
    上訴人則以：被上訴人所出賣之系爭洗滌機四台，係由上訴人公司之負責人高大
    利居間介紹直接出賣於訴外人安順公司，上訴人並非買賣契約之當事人，自無給
    付貨款之義務，祇負責代轉貨款而已，亦無為訴外人安順公司代墊貨款之義務，
    況因被上訴人所交付之系爭洗滌機有瑕疵，被上訴人為促使訴外人安順公司早日
    付款，兩造與訴外人安順公司乃於八十八年八月四日，在訴外人安順公司之會議
    室開會調，被上訴人公司所指派之代表周明城當場以口頭承諾被上訴人尚未向
    上訴人收取之貨款一百三十六萬元，每台折價二十萬元，共八十萬元不再收取，
    並同意其餘五十六萬元俟上訴人於獲訴外人安順公司清償所積欠其之款項後再付
    清，此項約定雖未載明於會議紀錄中，但與會人士均知之甚詳，訴外人安順公司
    迄未向上訴人清償，則該五十六萬元之清償期尚未屆至，被上訴人亦尚不得向上
    訴人請求云云，資為抗辯。
二、經查被上訴人主張上訴人於八十七年七月間向被上訴人購買系爭洗滌機四台，每
    台單價一百四十八萬元，總貨款為五百九十二萬元，惟上訴人僅給付四百五十六
    萬元，尚有尾款一百三十六萬元未付，嗣經被上訴人同意每台按一百四十五萬元
    計價，仍有尾款一百二十四萬元未付之事實，業據其提出報價單為證（見原審卷
    第七頁及本院卷第八十九頁），且為上訴人在原審所自認（見原審卷第一三頁正
    面、第七十五頁正面），自堪認為真實。
三、上訴人在本院雖改稱被上訴人所出賣之系爭洗滌機四台，係由上訴人公司之負責
    人高大利居間介紹直接出賣於訴外人安順公司，上訴人並非買賣契約之當事人云
    云，而上訴人所舉出之證人歐哲山在本院到場亦為附和其說之證言（見本院卷第
    七十四頁正面），但查上訴人已在原審具狀自認：「．．．故被告（指上訴人）
    乃向原告（指被上訴人）簽約購買四台三五０公斤容量洗滌機（每台單價一百四
    十八萬元，共五百九十二萬元），並轉售於安順公司，．．．」（見原審卷第一
    三頁正面），並一再以言詞自認已付之貨款四百五十六萬元係由伊公司給付與被
    上訴人（見原審卷第七十五頁正面及本院卷第七十七頁正面），再經徵諸經上訴
    人承認為真正之被上訴人公司所開具之報價單，上訴人公司之負責人高大利確有
    在其上簽名並在廠商確認欄加蓋上訴人公司之印章（見原審卷第七頁及本院卷第
    八十九、第一００頁正面），已足證明兩造間就系爭洗滌機四台確有買賣關係存
    在。足見上訴人所為上開抗辯及證人歐哲山所為附和其說之證言，均與事實不符
    ，殊不足取。
四、上訴人另抗辯因被上訴人所交付之系爭洗滌機有瑕疵，被上訴人為促使訴外人安
    順公司早日付款，兩造與訴外人安順公司乃於八十八年八月四日，在訴外人安順
    公司之會議室開會調，被上訴人公司所指派之代表周明城當場以口頭承諾被上
    訴人尚未向上訴人收取之貨款一百三十六萬元，每台折價二十萬元，共八十萬元
    不再收取，並同意其餘五十六萬元俟上訴人於獲訴外人安順公司清償所積欠其之
    款項後再付清，訴外人安順公司迄未向上訴人清償，則該五十六萬元之清償期尚
    未屆至，被上訴人亦尚不得向上訴人請求云云，但為被上訴人所否認，而證人周
    明城亦在原審到場作證，並未為上開承諾（見原審卷第七十二、七十三頁），再
    上訴人亦已在原審具狀自認：「．．．然於被告履行與安順公司之合約內容將機
    器裝設完畢，並點交予安順公司後，安順公司卻因資力不足，僅給付買賣總價款
    一千七百八十三萬元之半數後，即百般刁難，拒絕清償剩餘之八百九十一萬五千
    元貨款，經被告多次催討，均置之不理（證二），致被告於給付原告四百五十六
    萬元貨款後，因未收到安順公司之貨款亦無力支付原告尾款一百三十六萬元．．
    ．」（見原審卷第一三頁），顯見被上訴人所交付之系爭洗滌機並無何瑕疵。又
    被上訴人公司所指派之外務員周明城雖有出席於八十八年八月四日在訴外人安順
    公司之會議室所召開之ＰＥＴ瓶處理新線檢討會議（即兩造所謂調會）並在該
    會議紀錄簽名（見原審卷第三十一、三十二頁），惟查上訴人在原審具狀自認：
    該次「會議結果決定就被告售與安順公司之機器價格全面調降，扣除已支付被告
    之貨款外，安順公司只需再支付被告三百四十八萬一千元即可，．．．」（見原
    審卷第一六頁），經核與該次會議紀錄所載之內容相符（見原審卷第三十一、三
    十二頁），顯見該次會議僅係在於解決上訴人與訴外人安順公司間貨款之糾紛，
    即上訴人復自認該次會議紀錄並未記載被上訴人公司所指派之代表周明城有為上
    開承諾及同意事項（見原審卷第一六頁），而證人歐哲山在本院到場所為之證言
    （見本院卷第七十四頁至第七十八頁），亦不能證明被上訴人公司所指派之代表
    周明城有為上開承諾及同意事項，再經參酌果如上訴人所云被上訴人公司所指派
    之代表周明城確有為上開承諾及同意事項，足使兩造間就尾款債權發生一部得喪
    及決定尚存尾款之清償期將於何時到來，並涉及到訴外人安順公司將於何時向上
    訴人清償，而當時兩造及訴外人安順公司三方均在場，何以竟無人要求將之附記
    入該次會議紀錄，亦顯與常情有悖。至證人歐陽川於八十九年三月十一日以書面
    所為之陳述（見原審卷第五十八頁），經核既未經法院訊問，復與民事訴訟法第
    三百零五條第二項、第三項及第六項所規定不合，自不得採為合法之憑證（參照
    最高法院二十年上字第二四九０號判例），亦足證明被上訴人並未經由其所指派
    之外務員周明城向上訴人承諾其未向上訴人收取之貨款一百三十六萬元，每台折
    價二十萬元，共八十萬元不再收取，並同意其餘五十六萬元俟上訴人於獲訴外人
    安順公司清償所積欠上訴人之款項後再付清。從而上訴人所另聲請訊問之證人陳
    淑滿（見本院卷第二十七頁）無論到場為若何之證言，均不足以動搖上開確定事
    實之認定，已無訊問之必要，附此敘明。足見上訴人所為此部分之抗辯，亦不足
    取。
五、綜上所述，被上訴人依據買賣之法律關係，請求上訴人給付一百二十四萬元及自
    八十九年一月二十三日起，至清償日止，按年息百分之五計算之利息，自屬應予
    准許。從而原審所為上訴人敗訴之判決，並無不合，上訴論旨仍執前詞指摘原判
    決不當，求予廢棄改判，為無理由。
六、至兩造其餘之攻擊或防禦方法及未經援用之證據，經斟酌後，認為均不足以影響
    本判決之結果，自無逐一詳予論駁之必要，併此敘明。
七、據上論結：本件上訴為無理由，依民事訴訟法第四百四十九條第一項、第七十八
    條，判決如主文。
中    華    民    國      九十    年        三      月        二十      日
                              臺灣高等法院民事第十三庭
                                  審判長法  官  林  鄉  誠
                                        法  官  劉  清  景
                                        法  官  陳  駿  璧
右正本係照原本作成。
如不服本判決，應於收受送達後二十日內向本院提出上訴書狀，其未表明上訴理由者
，應於提出上訴後二十日內向本院補提理由書狀（均須按他造當事人之人數附繕本）
上訴時應提出委任律師或具有律師資格之人之委任狀；委任有律師資格者，另應附具
律師及格證書及釋明委任人與受任人有民事訴訟法第四百六十六條之一第一項但書或
第二項（詳附註）所定關係之釋明文書影本。
中    華    民    國      九十    年        三      月      二十六      日
                                        書記官  林  明  輝
附註：
民事訴訟法第四百六十六條之一（第一項、第二項）：
對於第二審判決上訴，上訴人應委任律師為訴訟代理人。但上訴人或其法定代理人具
有律師資格者，不在此限。
上訴人之配偶、三親等內之血親、二親等內之姻親，或上訴人為法人、中央或地方機
關時，其所屬專任人員具有律師資格並經法院認為適當者，亦得為第三審訴訟代理人
。


司法院資訊處製作；財團法人民間司法改革基金會備份。
